【裁判字號】    97,破抗,6
【裁判日期】    970227
【裁判案由】    宣告破產
【裁判全文】
臺灣高等法院高雄分院民事裁定           97年度破抗字第6號
抗  告  人  加信實業股份有限公司
法定代理人  乙○○
上列抗告人聲請宣告破產事件，對於中華民國97年1 月7 日臺灣
高雄地方法院95年度破更(一)字第1 號所為裁定，提起抗告，本院
裁定如下：
     主   文
抗告駁回。
抗告程序費用由抗告人負擔。
     理   由
一、抗告意旨略以：抗告人因積欠國稅局營業稅本稅新台幣（下
    同）430,580 元及債權人陳萬喜300,000 元，共計負債730,
    580 元，並提出剩餘資產550,000 匯入甲○○律師帳戶保管
    ，依法提出破產之聲請，原審駁回抗告人之聲請無非以匯款
    人薛玲為第三人，並非聲請人之董監事，且抗告人無法提
    出公司資產負債表或財務報表，無法證明抗告人確不能清償
    ；又債權人陳萬喜於原法院證稱伊為抗告人法定代理人之姐
    夫，借款係伊向友人調現借與聲請人，借款當時並未約定如
    何清償等語，認無法證明抗告人確有積欠陳萬喜300,000 元
    而駁回抗告人之聲請。惟查：(一)匯款人薛玲係抗告人公司
    負責人之女，公司負責人委託其女匯款乃屬正常；(二)抗告人
    已提出破產財團及債權人清冊之證明，此為原法院查證屬實
    ，且抗告人因積欠國稅業經行政執行署執行多年無結果，足
    以證明抗告人確無償還能力；(三)抗告人有多少破產財團及債
    務，法院應依職權調查，況抗告人公司已於84年停業至今，
    會計師已無保留相關資料，原法院如認有欠缺，必要時可依
    職權逕向國稅局函查，仍不得以抗告人無法提出公司資產負
    債表或財務報表為由駁回。綜上原法院以抗告人無法證明確
    實不能清償債務而有破產原因予以駁回，顯有違誤，為求廢
    棄原裁定並准予抗告人破產之宣告等語。
二、按破產，對債務人不能清償債務者，宣告之，為破產法第57
    條所明定。又依同法第148 條規定之旨趣，除債務人之財產
    不敷清償破產財團之費用及財團之債務外，尚難認無宣告破
    產之實益。是以法院就破產之聲請，應依職權為必要之調查
    ，倘債務人確係毫無財產可構成破產財團，或債務人之財產
    不敷清償破產財團之費用及財團之債務，無從依破產程序清
    理其債務時，始得以無宣告破產之實益，裁定駁回聲請（最
    高法院86年台抗字第479 號裁定參照）。又依最高法院65
    年台抗字第325 號判例意旨，破產之聲請，固應以多數債權
    人之存在為前提，而聲請破產非不得由其中一債權人為之，
    但如債權人僅有一人，既與第三人無涉，自無聲請破產之必
    要。
三、經查，抗告人陳報其積欠債權人陳萬喜300,000 元、國稅局
    營業稅本稅433,510 元（原裁定誤載為430,580 元），合計
    負債733,510 元，有陳萬喜提出陳報狀及借條影本及國稅局
    覆函在卷可稽（高雄地方法院94年度破字第26號卷第17至18
    頁、本院95年破抗字第1 號卷8 至9 頁）。證人陳萬喜於原
    法院證稱乙○○於民國80年間以抗告人名義向伊借款300,00
    0 元，因乙○○係伊姐夫，伊認為透過訴訟方式浪費時間，
    且不確定是否能夠順利得到清償，所以並未對抗告人提起訴
    訟（高雄地院95年破更(一)字第1 號卷第63至65頁）云云。惟
    陳萬喜另證稱借款係伊向友人調現後借予抗告人，借款當時
    並未約定如何清償（高雄地院95年破更(一)字第1號卷第64頁
     ） 。查抗告人主張之借款非微，陳萬喜既係向友人調現借
    款予抗告人，應有清償之壓力，則未與抗告人約定清償方式
    ，其借款經已違常情；況陳萬喜如確有出借300,000 元予抗
    告人，抗告人既為公司，公司帳冊及資產負債表應有相關記
    載，抗告人於抗告狀自承伊並無上開資料，且財政部高雄市
    國稅局亦函覆抗告人指該局並無抗告人之上開資料（高雄地
    院95年破更(一)第56頁），本院即亦無再依職權向財政部高雄
    市國稅局函查之必要。依上開資料尚難使本院認定抗告人確
    有積欠陳萬喜上開款項。抗告人既未能提出其確實負欠陳萬
    喜借款之證明，則抗告人除積欠國稅局營業稅外，並無其他
    債權人，依上開說明，即與破產程序為使多數債權人獲得公
    平滿足之立法本旨有違，原駁回抗告人之破產聲請，並無違
    誤。其不符破產宣告之要件已如前述，抗告人雖另辯稱充作
    破產財團之款項係抗告人公司負責人委託其女匯款及其經行
    政執行署執行多年無結果足證其無清償能力等原審認定事實
    有誤乙節，即無審酌之必要，抗告意旨指摘原裁定不當求予
    廢棄，為無理由，應予駁回。
四、據上論結，本件抗告為無理由，依破產法第5 條、民事訴訟
    法第495 條之1 、第449 條第1 項、第95條、第78條，裁定
    如主文。
中    華    民    國    97    年    2     月    27    日
                            民事第六庭
                                審判長法官    許明進
                                法      官    徐文祥
                                法      官    張明振
以上正本證明與原本無異。
如不服本裁定應於送達後10日內向本院提出再抗告狀，並繳納再
抗告費新台幣1 千元。再為抗告應以適用法規顯有錯誤為理由，
並經本院之許可，該許可以原裁定所涉及之法律見解具有原則上
之重要性者為限，並委任律師為代理人。抗告人之配偶、3 親等
內之血親、2 親等內之姻親，或抗告人為法人、中央或地方機關
時，其所屬專任人員具有律師資格並經法院認適當者，亦得為第
三審代理人。抗告人或其法定代理人具有律師資格者及前項情形
，應於提起抗告或委任時釋明之。
中    華    民    國    97    年    3     月    3     日
                                書  記  官    黃琳群
                                                   W


司法院資訊處製作；財團法人民間司法改革基金會備份。
